【裁判字號】    99,抗,296
【裁判日期】    990716
【裁判案由】    聲明異議
【裁判全文】
臺灣高等法院臺中分院民事裁定  99年度抗字第296號
抗  告  人  甲○○
上列抗告人與相對人乙○○間聲明異議事件，對於中華民國99年
6月17日臺灣臺中地方法院99年度執事聲字第80號所為裁定，提
起抗告，本院裁定如下：
    主  文
抗告駁回。
抗告程序費用由抗告人負擔。
    理  由
一、按民事訴訟法第529條第1項規定:本案尚未繫屬者，命假扣
    押之法院應依債務人之聲請，命債權人於一定期間內起訴，
    ；再依督促程序聲請發支付命令者、及依本法聲請調解者，
    與起訴有同一效力，亦為同條第2項所明定；又民事訴訟法
    第529條第1項所定之期間，係裁定期間，非不變期間，故債
    權人雖未於裁定所定期間內起訴，而於命假扣押之法院為撤
    銷假扣押之裁定前起訴者，法院即不得為撤銷假扣押之裁定
    ，最高法院65年台抗字第392號判例足參。
二、本件原法院裁定意旨略以：債權人乙○○個人部分，已於本
    院撤銷假扣押裁定前，重新對聲請人即債務人（指本件抗告
    人）起訴，抗告人請求撤銷其假扣押之裁定為無理由，據以
    裁定駁回抗告人對司法事務官所為駁回處分之異議。
二、抗告人不服原法院前開裁定，提起抗告，其抗告意旨略以：
    (一)、相對人乙○○於民國（下同）99.3.30.依督促程序聲請
    支付命令，原法院就另債權人「匯展電子工業股份有限公司
    」部分，以99年度司促字第12954號核發支付命，惟就相對
    人即債權人乙○○部分則以「查本件依委託關係請求債務人
    返還受委託保管之金額，而據附卷資料，上開金額係因債權
    人匯展電子工業股份有限公司之所有帳戶轉帳予債務人，足
    認聲請人乙○○請求之原因事實與實際不合，可認其請求在
    法律上為不存在，是聲請人乙○○併請求債務人向其為給付
    ，顯無理由，應予駁回」在案，是以乙○○就支付命令之聲
    請因不合法而被駁回，即與根本未發支付命令相同，其不能
    與起訴同一之效力，自屬當然之解釋。承前，相對人即債權
    人乙○○確實未於原法院99.4.22.99年度司裁聲字第220號
    撤銷假扣押裁定前，對抗告人即債務人甲○○起訴，抗告人
    即債務人甲○○以債權人乙○○於99.5.14.再次具狀聲請核
    發支付命令（台中地院99司促字第19906號）合於限制訴云
    云，顯屬有誤。(二)、綜上所述，原法院99.4.22.裁定關於撤
    銷相對人乙○○假扣押部分，自屬合法，則原法院於99.5.4
    .以裁定撤銷99.4.22.所為撤銷假扣押定，顯無理由，爰提
    起本件抗告求為：(一)將原裁定關於相對人乙○○之部分應予
    撤銷。(二)相對人乙○○假扣押之聲請應予駁回。(三)抗告費用
    由相對人負擔。
四、查本件相對人乙○○與匯展電子工業股份有限公司（關於該
    公司之假扣押之聲請，因抗告人未聲明不服，已經確定）前
    向原法院聲請對抗告人即債務人甲○○之財產於新台幣10,8
    35,325元之範圍內為假扣押，經原法院98年司裁全字第170
    號民事裁定准予附條件之假扣押裁定在案，嗣抗告人於收受
    前開假扣押裁定後，即向原法院聲請命相對人限期起訴，原
    法院乃於98年司裁全聲字第155號裁定令「債權人（即乙○
    ○等二人）應於裁定判達後10日內，就欲保全執行之請求，
    向管轄法院起訴」。嗣該裁定於於98年12月30日送達予債權
    人乙○○，此有送達證書附卷可稽，而乙○○於收到原法院
    上揭限期起訴之裁定後，已遵期於99.1.8.具狀向原法院聲
    請調解在案（案號：台中地院司中調字第131號）。嗣因該
    調解案於99.2.3.經調解不成立，原法院乃於99.3.23.核發
    調解不成立證明書，乙○○並於99年3月23日收受該調解不
    成立證明書，故依民事訴訟法第419條第3項規定，乙○○須
    於調解不成立證明書送達後10日之不變期間內起訴，始視為
    自聲請調解時，已經起訴。
  2.又查，乙○○於收到調解不成立證明書後之99年3月30日，
    即向原法院聲請核發支付命令，依民事訴訟法第529條第2項
    第1款之規定，支付命令之聲請與起訴又具有同一之效力，
    則在該支付命令尚未確定以前，抗告人自不得以其未限期起
    訴為由，請求撤銷原假扣押之裁定。然抗告人仍於99.4.7.
    以乙○○未於收受調解不成立證明書後10日之不變期間內對
    其起訴為由，於99.4.7.具狀向原法院請求撤銷上開99年度
    司裁全字第170號假扣押裁定。而原法院司法事務官於收到
    抗告人前開撤銷假扣押之聲明後，僅向民事紀錄科查詢乙○
    ○是否有對抗告人提起訴訟事件，漏未向非訟中心查詢相對
    人是否有依督促程序對其聲請核發支付命令（支付命令案號
    ：99年司促字第12954號），致未查明乙○○等人已於99.3.
    30.向法院聲請核發支付命令，而誤於99年4月22日以99年度
    司裁全聲字第220號民事裁定撤銷原法院所為之99年度司裁
    全字第170號之假扣押裁定，嗣因乙○○具狀向法院聲明異
    議，原法院遂又於99.5.4.以裁定撤銷前開撤銷假扣押之裁
    定，並駁回抗告人撤銷假扣押之聲請。
  3.抗告人於收到前開撤銷裁定後，固又以：乙○○前開支付命
    令之聲請，已經原法院駁回在案，確未遵期起訴為由，而於
    99.5.20.具狀向原法院請求撤銷乙○○之假扣押裁定，然相
    對人即乙○○於原法院99年度司促字第12954號一案駁回其
    支付命令之聲請後，已於於99年5月14日再依督促程序聲請
    對抗告人核發支付命令，並經原法院於99年5月20日准以99
    年度司促字第19906號核發支付命令在案，此有上開聲請狀
    、支付命令附卷可稽，是對乙○○個人之部分，其於原法院
    撤銷原假扣押裁定以前，已重新對聲明人即債務人聲請核發
    支付命令，並經原法院據以核發支付命令在案，參諸最高法
    院前開65年台抗字第392號判例意旨，法院即不得撤銷其假
    扣押之裁定。原法院因此駁回抗告人對司法事務官前開駁回
    處分之異議，於法自無不合，抗告意旨仍執前詞求予將原裁
    定廢棄改判，核屬無理由，應予駁回。
五、爰依民事訴訟法第495條之1第1項、第449條第1項、第95條
    、第78條裁定如主文。
中    華    民    國    99    年    7     月    16    日
                民事第二庭    審判長法  官  邱森樟
                                    法  官  翁芳靜
                                    法  官  謝說容
以上正本係照原本作成。
如不服本裁定應於裁定送達後10日內向本院提出抗告理由狀（須
按他造人數附具繕本），並繳納抗告裁判費新台幣1,000元。
                                    書記官  胡美娟
中    華    民    國    99    年    7     月    19    日
                                                      Ｖ

司法院資訊處製作；財團法人民間司法改革基金會備份。
